【裁判字號】    97,毒抗,20
【裁判日期】    970115
【裁判案由】    毒品危害防制條例
【裁判全文】
臺灣高等法院刑事裁定                  97年度毒抗字第20號
抗  告  人
即  被  告  甲○○
上列抗告人因毒品危害防制條例案件，不服臺灣桃園地方法院96
年度毒聲字第1531號，民國96年12月10日裁定（聲請案號：臺灣
桃園地方法院檢察署96年度毒偵字第6374號），提起抗告，本院
裁定如下：
    主  文
抗告駁回。
    理  由
一、原裁定略以：本件抗告人即被告甲○○於民國95年11月9日
    採尿前之26小時內某時許，在不詳地點，施用第一級毒品海
    洛因等情，有三軍總醫院臨床病理科臨床毒藥物檢驗室濫用
    藥物尿液檢驗報告可參，堪認被告有施用毒品犯行。被告雖
    否認施用毒品，然被告為軍方採集之尿液，經三軍總醫院臨
    床病理科臨床毒藥物檢驗室以酵素免疫分析法初驗、氣相層
    析質譜儀法複驗，已足排除被告因服用藥物導致毒品偽陽性
    反應之可能，因認被告上開所辯，不足採信。爰准檢察官之
    所請，依毒品危害防制條例第20條第1項及觀察勒戒處分執
    行條例第3條第1項規定，裁定將被告送勒戒處所觀察、勒戒
    等語。
二、抗告意旨略以：軍方於95年11月9日對被告所為之尿液採集
    行為，既非透過鑑定人進行採取，採尿時亦未告知被告涉有
    施用毒品罪嫌，因認該採尿過程違反法定程序，是該尿液檢
    體自不具有證據能力。且被告對尿液之檢驗結果存疑，曾多
    次請求另採集毛髮進行確認，均未獲准，難令信服，爰依法
    提起抗告云云。
三、經查：
  (一)按單以免疫分析法檢驗尿液，有可能因交叉反應，而對服用
    幾種其他非煙毒藥物者之尿液產生偽陽性之結果，然若搭配
    薄層析法，應可摒除絕大部分之偽陽性問題。至於使用氣相
    層析質譜儀分析法確認，則可完全排除偽陽性之干擾。雖於
    文獻報告中，確實有藥品或食品因交叉反應，可在尿液測試
    中產生偽陽性之嗎啡反應，於作尿液嗎啡篩檢時，也同樣的
    可能會有偽陽性產生，但利用精密的儀器分析，將可排除偽
    陽性之可能，而得到正確的答案，因此篩檢檢果必須進一步
    確認，在目前最常採用之確認方法為氣相層析質譜儀，此乃
    因在良好的操作條件下，以氣相層析質譜儀作藥物及其代謝
    物之安定性及定量分析，幾乎不會有偽陽性反應產生（參照
    法務部調查局85年9月26日函、行政院國軍退除役官兵輔導
    委員會臺北榮民總醫院83年4月7日北總內字第3059 號函
    ）。又海洛因為國內禁止使用之第一級毒品，凡經行政院衛
    生署許可登記之藥品，要無可能含有海洛因之成分，此亦有
    行政院衛生署管制藥品管理局94年3月9日管檢字第09400020
    97號函示意旨可參。
  (二)被告前因違反職役職責案件，於95年11月9日經國防部東部
    地方軍事法院裁定入軍事看守所羈押時，因辦理例行之入所
    體格檢查而發現被告尿液經檢驗後呈毒品陽性反應後，嗣於
    同年11月10日再轉送三軍總醫院以酵素免疫分析法初驗、氣
    相層析質譜儀法複驗結果，確呈毒品陽性反應等情，有三軍
    總醫院臨床病理科臨床毒藥物檢驗室濫用藥物尿液檢驗報告
    、國防部東部地方軍事看守所入所收容人體格檢查表、國防
    部東部地方軍事法院押票在卷可參。雖被告於檢察官偵查時
    曾質疑尿液檢驗結果呈毒品陽性反應，可能係因其曾服用崇
    愛內兒科診所開立之感冒藥所致云云，然觀諸崇愛內兒科診
    所函覆，謂：該診所所出具之複方甘草合劑，並非衛生署規
    定之管制藥品等語，有崇愛診所出具之說明書、病歷表可參
    ，顯見縱使被告有服用上開藥物，其既屬經檢驗合格之藥物
    ，且該尿液檢驗又係透過氣相層析質譜儀法進行確認，揆諸
    上開說明，其尿液檢驗自無可能因服用前開藥物而呈現嗎啡
    之陽性或偽陽性反應，因認被告上開所辯，實無足採。
  (三)至於被告所稱本件尿液檢體應無證據能力一節，按檢察事務
    官、司法警察官或司法警察因調查犯罪情形及蒐集證據之必
    要，對於經拘提或逮捕到案之犯罪嫌疑人或被告，得違反犯
    罪嫌疑人或被告之意思，採取其指紋、掌紋、腳印，予以照
    相、測量身高或類似之行為；有相當理由認為採取毛髮、唾
    液、尿液、聲調或吐氣得作為犯罪之證據時，並得採取之，
    刑事訴訟法第205之2條定有明文，是被告所稱僅有鑑定人能
    進行尿液採取云云，顯係誤解法令所致。另被告請求重驗毛
    髮部分，因本件事證已臻明確，要無再行調查之必要，併此
    指明。
  (四)綜上，因認原裁定將被告送勒戒處所觀察、勒戒，核屬有據
    ，本件抗告為無理由，應予駁回。
據上論斷，應依刑事訴訟法第412條，裁定如主文。
中    華    民    國    97    年    1     月    15    日
                  刑事第二庭審判長法  官  呂丹玉
                                  法  官  李麗玲
                                  法  官  林恆吉
以上正本證明與原本無異。
不得再抗告。
                                  書記官  陳盈璇
中    華    民    國    97    年    1     月    16    日


司法院資訊處製作；財團法人民間司法改革基金會備份。
